最高法院刑事判決　　　　　　　　　　　　　　　　八十六年度台非字第三五八號
　　上訴人　最高法院檢察署檢察總長
　　被　告　甲○○
右上訴人因被告違反專利法案件，對於台灣高等法院台南分院中華民國八十五年十二
月二十六日第二審確定判決（八十五年度上易字第一三四號，起訴案號：台灣台南地
方法院檢察署八十四年度偵字第二一五九號），認為違法，提起非常上訴，本院判決
如左：
    主  文
原判決撤銷，由台灣高等法院台南分院依判決前程序更為審判。
    理  由
非常上訴理由稱：「按已受請求事項未予判決者，其判決當然為違背法令，刑事訴訟
法第三百七十九條第十二款定有明文，又依法應於審判期日調查之證據未予調查，致
適用法令違誤，而顯然於判決有影響者，該項確定判決，即屬判決違背法令，而刑事
判決確定後，發現該案件認定犯罪事實與所採用證據顯不相符，自屬審判違背法令，
均得提起非常上訴，司法院大法官會議釋字第一八一號及一四六號分別著有解釋各在
案。查被告甲○○負責之華歌爾股份有限公司，生產之伊珊露絲ＥＳ－六六○六型，
ＥＳ－六三一五型及ＳＳ－六三五二型內褲，經告訴人黃瀛德先後在台南市遠東百貨
等公司購得樣品各一件（其中ＥＳ－六三一五型兩件，即Ｌ號及Ｍ號各一件）共計四
件，認係仿製品，有侵害其新型第七一七七八號專利權，訴請檢察官偵查起訴，起訴
事實將其中ＥＳ六三一五號誤書為ＥＳ八三一五號，並漏列ＳＳ六三五二號，因係連
續犯應為起訴效力之所及，台南地方法院將上開四件產品函送經濟部中央標準局鑑定
結果，認定所送標示之「ＥＳ－六三一五Ｍ‧ＥＳ－六三一五Ｌ（以上兩件，僅大小
尺寸之不同，而以ＥＳ－六三一五Ｌ鑑驗）ＥＳ－六六○六及ＳＳ－六三六二」內褲
四件，皆與第00000000號（新型第七一七七八號）專利案件申請專利範圍不
同（覆函見易卷一二四至一二五頁）據以判決被告無罪，告訴人不服，聲請檢察官上
訴，二審法院僅將ＥＳ－六三一五兩件（分Ｍ號及Ｌ號）送請工業技術研究院，按其
組成構件，鬆緊帶及突出緣條鑑定（亦僅以ＥＳ－六三一五Ｌ為鑑驗標的）結果，認
與本案申請專利範圍相同（鑑定報告附上易字卷一七二至一七八頁）原審法院據以認
定被告基於概括犯意，仿冒告訴人黃瀛德之側面平滑型內褲，連續製造成ＥＳ六六○
六及ＥＳ八三一五號（嗣經裁定更正為ＥＳ六三五二及ＥＳ六三一五）等內褲，陳列
各公司（如判決記載）販賣，侵害其取得新型第七一七七八號專利權，而判決如主文
所示之刑，惟查扣案之四件內褲，並無更正後之ＥＳ六三五二，而係ＳＳ六三五二，
且ＳＳ六三五二及ＥＳ六六○六並未送請工研院鑑定，其經工研院鑑定者僅ＥＳ六三
一五Ｌ一種（詳如鑑定報告比較表），顯見原判決認定犯罪事實與所採用之證據不相
符合之違法，而ＳＳ六三五二及ＥＳ六六○六兩種內褲既經起訴，犯罪事實未有認定
，判決理由亦未說明是否構成犯罪，顯有已受請求之事項未予判決之違背法令（參照
四十六年台上字四一七號及五十年台上字六一三一九號判例）。復查專利申請案於公
告前不能對外公開，專利法第九十八條第一項第一款定有明文，被告於一、二審審理
中一再申辯：ＥＳ六三一五產品於八十年間已規劃完成生產計劃，且於告訴人專利公
告之八十一年二月十一日前即已完成樣品，供廣告公司拍攝型錄，其時告訴人之專利
尚在中央標準局秘密審查中，提出通知書、訂單，逢輝公司確認交貨期文件，進口報
單、估價單、指令書及型錄等影本為證（詳八十四年八月廿五日、八十五年四月廿六
日及同年十二月八日辯護意旨書，附件附于一審易卷一四○至一八三頁）則被告生產
ＥＳ六三一五型內褲，有無仿冒故意，與其是否構成犯罪攸關，原判決未有調查，亦
未說明不予調查之理由，顯有應於審判期日調查之證據未予調查之違背法令，案已確
定，且於被告不利，爰依刑事訴訟法第四百四十一條、第四百四十三條提起非常上訴
，以資救濟。」
本院查檢察官係起訴被告甲○○未經經濟部中央標準局新型第七一七七八號專利權人
即告訴人黃瀛德之同意，基於概括犯意，製售該專利權物品，即側面平滑型內褲，命
名編號為伊珊露絲ＥＳ六六○六號及ＥＳ六三一五（起訴書正本誤為八三一五）號，
致侵害告訴人該專利權，涉犯專利法第一百二十五條、第一百二十八條之罪，應依（
連續犯及）牽連犯規定處斷，此有起訴書在卷可稽；乃原確定判決僅對被告製售ＥＳ
六三一五號及ＥＳ六三五二號（原判決正本原載為ＥＳ八三一五號及ＥＳ六六○六號
，嗣裁定更正如上）部分論罪，置已起訴之ＥＳ六六○六號部分於不理，已有已受請
求事項未予判決之違法，而卷內並無ＥＳ六三五二號（似為ＳＳ六三五二號之誤）內
褲之訴訟資料，此號部分並未經起訴，為何得併予審判，原判決未說明理由，即遽予
論罪，且係依憑財團法人工業技術研究院對ＥＳ六三一五號Ｌ型內褲鑑定之報告，資
為認定被告仿冒上開專利權物品、製售ＥＳ六三五二號內褲之犯罪證據，尤不無理由
不備、訴外裁判及證據上理由矛盾之違法，而於原判決結果顯有影響，自屬判決違背
法令，且於被告不利。又被告迭於偵審中辯稱其對ＥＳ六三一五號產品，於民國八十
年已完成產製計畫，在上開新型專利經告訴人申請取得而於八十一年二月十一日刊登
專利公報前，即已完成樣品，供廣告公司拍攝型錄，當時既尚無該新型專利之存在，
遑論仿冒該專利產品，提出被告公司對其內部單位之通知書、訂單、逢輝公司確認交
貨日期文件、進口報單、估價單、指令書及型錄等影印本為證（他字卷頁十八、一審
卷頁一三七－一八三、二審卷頁二三一至二五七）。此等證據與認定被告有無仿製販
賣上開新型專利產品而侵害該專利權之故意及行為，至有關係，原審未予調查，即遽
行判決，自有依法應於審判期日調查之證據未予調查之違法，致適用法律發生疑義，
而顯然於原判決有影響，亦屬判決違背法令，且於被告不利。案經確定，非常上訴意
旨執以指摘，核屬有理由（大法官會議釋字第一四六號、一八一號解釋參照），為期
事實臻於翔實真確及維持被告之審級利益，應由本院將原判決撤銷，由原審法院依判
決前之程序更為審判，俾資糾正及救濟。
據上論結，應依刑事訴訟法第四百四十七條第二項，判決如主文。
中      華      民      國    八十六    年     十一     月    二十六    日
                              最高法院刑事第四庭
                                  審判長法官  莊  來  成
                                        法官  曾  有  田
                                        法官  王  德  雲
                                        法官  謝  俊  雄
                                        法官  林  永  茂
      右正本證明與原本無異
                                              書  記  官
中      華      民      國    八十六    年     十二     月      二      日
